臺灣高等法院刑事裁定　　　　　　　　　　　　　　九十一年度聲再字第三０一號
　　再審聲請人
　　即受判決人　甲 ○ ○
右聲請人因竊盜案件，對於本院九十年度上訴字第二七八六號，中華民國九十一年四
月十日確定判決（起訴案號：臺灣板橋地方法院檢察署八十九年度偵字第一四六二八
號），聲請再審，本院裁定如左：
    主  文
再審之聲請駁回。
    理  由
一、本件再審聲請意旨略稱：
    (一)本院原確定判決（九十年度上訴字第二七八六號）於事實欄認定聲請人即受判
      決人甲○○自民國八十九年七月三十一日起至同年八月二日止，與有犯意聯絡
      綽號「阿生」成年男子，在台北縣三重、蘆洲、新店市地區，連續竊取被害人
      葉敏媛、張愛珠、許徐美珍等人所有之機車在案。然所指綽號「阿生」之男子
      實際並無其人，係警方於警訊筆錄自行加以記載，苟有其人則警方應可由其行
      動電話查得真實姓名並予傳訊，何以警方卻未如此辦理，顯徵確無「阿生」之
      男子，原確定判決認定聲請人係基於共同竊盜犯意之聯絡而成立共同竊盜罪，
      即有違誤，自得據為聲請再審之理由。
    (二)再者，原確定判決於事實欄認定聲請人取得贓車後，連同合法取得之舊車引擎
      蓋及車牌，一併交由同案被告賴順忠再將舊車引擎蓋及車牌改裝於贓車上等語
      。惟警員蔡三華於本院證述：警方共持有八捲錄影帶，伊不記得是何時何地錄
      製，但是機車行及租處都有錄，主要是租的地方，據我們瞭解贓車不是甲○○
      交給賴順忠，都是竊嫌偷好後放在他們機車行旁的抽水站，再由賴順忠取回。
      機車行是我們在車上距離約十公尺錄的，倉庫他們都從後門出入距離二公尺，
      我們是在公園裡錄的等語，足見聲請人因未與不存在之「阿生」之人共同竊取
      上開三部機車，自無將舊車引擎蓋及車牌連同贓車一併交付賴順忠改裝行為之
      情事，否則警方既於賴順忠之機車行及其承租之住處錄影，何以錄製錄影帶均
      無一錄得聲請人攜贓車等物交付賴順忠之內容，足證原確定判決所為聲請人上
      開犯罪事實之認定有誤，聲請人以發現新證據為由，依刑事訴訟法第四百二十
      條第一項第六款之規定，聲請再審。
二、按刑事訴訟法第四百二十條第一項第六款所謂發見確實之新證據，係指當時已經
    存在而發見在後或審判時未經注意之證據，且須可認為確實足以動搖原確定之判
    決，而為受判決人有利之判決者而言。如證據係其當時所明知已經存在之證據，
    並非事後所發見，或證人所為之證言是否可採，尚須經過調查程序決定取捨，亦
    非確實足以動搖原確定判決而為受判決人有利之判決，即均與上述所謂發見確實
    之新證據，有所不合（最高法院八十一年度台抗字第二六一號裁定參照）。又所
    謂「發現確實之新證據」，係指該證據於事實審法院判決前業已存在，為法院、
    當事人所不知，不及調查斟酌，至其後始行發現，且就證據本身形式觀察，固不
    以絕對不須經過調查程序為條件，但必須顯然可認為足以動搖原有罪之確定判決
    ，而為受判決人無罪、免訴、免刑或輕於原判決所認罪名之判決者為限。亦即該
    「新證據」須可認為確實具有足以動搖原確定判決，而對受判決人為更有利判決
    之「確實性」外，尚須具備該證據係在事實審法院於判決前已存在，因未經發現
    ，不及調查斟酌，或審判時未經注意，至其後始行發現之「嶄新性」特質，二者
    均屬不可或缺，倘若未具備上開「確實性」與「嶄新性」二種聲請再審新證據之
    特性，即不能據為聲請再審之原因（最高法院九十年度台抗字第七一號裁定參照
    ）。
三、經查：
    (一)聲請人所指綽號「阿生」之男子並無其人一節，經查：聲請人於警訊及偵查中
      均坦承：警方在伊身上查獲一批機車證件，有一些是要將竊得之贓車換上這些
      證件，使贓車合法出售，伊囑託「阿生」之成年男子偷竊機車，「阿生」行竊
      得手後，將機車放在三重市○○路○段地下道上面之抽水站，然後打電話通知
      伊，至於「阿生」為伊偷機車之代價，是依所竊得機車型式而論，如果一二五
      ＣＣ以上可得五千元代價，一二五ＣＣ以下可得三千五百元等語在卷，此一聲
      請人之自白係於判決前即知悉且已存在之證據，並經本院原確定判決詳為論述
      何以斟酌該項證據而採為認定聲請人與綽號「阿生」之人共犯竊盜罪之理由（
      見原確定判決第五頁），揆此，聲請人所指，顯非事實審法院及聲請人於判決
      前所不知之新證據，自不具「嶄新性」，核與上旨所指之新證據要件不符。
    (二)聲請人如何提供贓車及引擎蓋、車牌等物予從事機車改造行業之同案被告賴順
      忠、賴弘彬父子進行改裝等情，為聲請人及賴順忠、賴弘彬於警訊、偵查中坦
      認在案，核屬相符，且經本院原確定判決論載所採認之理由明確（見原確定判
      決第六、七頁）。至聲請意旨所指由警方錄製之錄影帶之內容未錄得聲請人交
      付贓車等物予被告賴順忠之情事，然證人即警員蔡三華已供證聲請人提供贓車
      等物之方式，並非由其親自交付，而係由賴順忠以自行取回之方式為之，是以
      不得執此即推翻前開證據而推論聲請人與綽號「阿生」之男子未有共同竊盜之
      犯行，且依聲請人所舉證據形式上觀察，難謂已生足以動搖原有罪之確定判決
      之確信，是以聲請人所舉亦不符「確實性」要件，綜上，聲請人所列事證，核
      與刑事訴訟法第四百二十條第一項第六款之規定不合，再審之聲請為無理由，
      應予駁回。
四、爰依刑事訴訟法第四百三十四條第一項，裁定如主文。
中      華      民      國    九十一    年      八      月    二十七    日
                              臺灣高等法院刑事第二十庭
                                  審判長法  官  葉  麗  霞
                                        法  官  范  清  銘
                                        法  官  段  景  榕
右正本證明與原本無異。
不得抗告。
                                        書記官  鐘  麗  芳
中      華      民      國    九十一    年      八      月    二十七    日
